臺灣臺中地方法院刑事判決
111年度易字第646號
公  訴  人  臺灣臺中地方檢察署檢察官
被      告  陳彥豪



上列被告因竊盜案件，經檢察官提起公訴（111年度偵字第7135
號），本院判決如下： 
    主    文
陳彥豪犯竊盜罪，處有期徒刑肆月，如易科罰金，以新臺幣壹仟
元折算壹日。
    犯罪事實
一、陳彥豪為意圖為自己不法之所有，基於竊盜之犯意，於民國
    110年11月17日17時許，駕駛車牌號碼000-0000號自用小貨
    車（該車為新光源公司所有）前往位在臺中市○○區○○路0段0
    0號文昌國小內，並聯絡不知情之堆高機業者黃來福，將魏
    彰泰所管領之電纜線3捆（下稱系爭電纜線3捆，價值約新臺
    幣〈下同〉30萬元，已發還魏彰泰〈為新光源公司負責人〉）搬
    運至上開車輛後車斗上，竊取得手後，即駕駛上開車輛離開
    現場。嗣魏彰泰發現遭竊報警處理，經警調閱相關監視器影
    像，而循線查悉上情。
二、案經臺中市政府警察局第五分局報告臺灣臺中地方檢察署檢
    察官偵查起訴。
    理    由
一、證據能力之說明：
  ㈠刑事訴訟法第159條之5規定：「被告以外之人於審判外之陳
    述，雖不符前四條之規定，而經當事人於審判程序同意作為
    證據，法院審酌該言詞陳述或書面陳述作成時之情況，認為
    適當者，亦得為證據。」、「當事人、代理人或辯護人於法
    院調查證據時，知有第159條第1項不得為證據之情形，而未
    於言詞辯論終結前聲明異議者，視為有前項之同意。」其立
    法意旨在於傳聞證據未經當事人之反對詰問予以核實，原則
    上先予排除，惟若當事人已放棄詰問或未聲明異議，基於證
    據資料愈豐富，愈有助於真實發現之理念，且強化言詞辯論
    原則，法院自可承認該傳聞證據例外擁有證據能力。經查，
    以下本案所引用被告以外之人於審判外之言詞或書面陳述之
    證據能力，檢察官、被告陳彥豪於本院審理時均未於言詞辯
    論終結前爭執或聲明異議，本院審酌前開證據作成或取得狀
    況，均無非法或不當取證之情事，亦無顯不可信之情況，且
    與待證事實具有關連性，依刑事訴訟法第159條之5第2項規
    定，自具有證據能力。
  ㈡刑事訴訟法第159條至第159條之5有關傳聞法則之規定，  乃
    對於被告以外之人於審判外之言詞或書面陳述所為之規範；
    至非供述證據之書證及物證，其中書證部分若以該書面證據
    本身物體之存在或不存在作為證據者，係屬物證，性質上並
    非供述證據，應無傳聞法則規定之適用，如該非供述證據非
    出於違法取得，即不能謂其無證據能力。經查，本判決下列
    所引用之非供述證據，與本案待證事實具有關聯性，亦查無
    違法取得之情形，且檢察官、被告亦未爭執其證據能力，自
    得作為本案之證據。  
二、認定犯罪事實之理由及證據：
  ㈠訊據被告雖不否認有於前揭犯罪事實欄所載時、地，聯絡堆
    高機業者黃來福至文昌國小內，載走系爭電纜線3捆之事實
    ，然矢口否認有何本案犯行，辯稱：是因為魏彰泰欠我薪水
    2萬多元，還有欠我發票錢7、8萬元，我討很多次，但魏彰
    泰都不處理，我才會載走系爭電纜線3捆云云。
  ㈡經查：
  ⒈被告於110年11月17日17時許，駕駛車牌號碼000-0000號自用
    小貨車前往文昌國小內，並聯絡堆高機業者黃來福，將證人
    魏彰泰所管領之電纜線3捆搬運至上開小貨車後車斗後，將
    之載運離開現場等情，業據被告於警詢、偵查、本院準備程
    序及審理時供承在卷，核與證人魏彰泰、陳震煜（為證人魏
    彰泰之下游承包商人員）於警詢時證述之主要情節一致（見
    偵卷第27-29、35-37頁），並有警員職務報告書、臺中市政
    府警察局第五分局北屯派出所搜索扣押筆錄及扣押物品目錄
    表、現場及監視器錄影畫面翻拍照片（見偵卷第21、39-43
    、47-49頁）等在卷可稽，此部分事實首堪認定。
  ⒉被告雖以前詞置辯，然查：  
  ⑴被告為證人魏彰泰之前員工，負責擔任證人魏彰泰之電力改
    善領班，被告於110年11月13日已經離職。被告於110年11月
    13日離職當天，證人魏彰泰要求被告返還工程車及鑰匙，然
    被告以債務未釐清為由拒絕返還。110年11月17日，證人魏
    彰泰之下包承包商告知魏彰泰文昌國小工地內之電纜線材不
    見等語，業據證人魏彰泰於警詢時證稱：110年11月17日19
    時25分許，下包承包商打電話告訴我，文昌國小工地內之電
    纜線材不見了，我猜想是前員工被告所為，被告是協助電力
    改善的領班，110年6月任職，110年11月13日離職，公司有
    發配工程車給被告使用，被告於離職時沒有將工程車及鑰匙
    歸還，110年11月13日當天，我有要求被告歸還工程車及鑰
    匙，但被告說要釐清債務後才要歸還，我沒有同意，我要求
    他立即歸還。系爭電纜線3捆至少30萬元等語明確（見偵卷
    第27-29頁）。
  ⑵證人魏彰泰於本院審理時復證稱：被告是我之前的員工，當
    時被告是在幫我處理學校案場的工程。本案系爭電纜線3捆
    ，是因為我承接上市公司工程，上市公司買材料，我是施工
    廠商，但我負責材料的保管。系爭電纜線3捆價值至少30萬
    元。我的認知是我還要給付被告薪水及發票錢大約5、6萬元
    ，被告跟我主張說他應該拿9、10萬元。被告在離職的時候
    ，我有叫被告將工程車及鑰匙交回來，結果被告拒絕，理由
    是因為薪資還沒結算，所以不想還車子跟鑰匙，被告確實有
    講過這樣的話。被告在110年11月17日前的2、3天就有說不
    做了，我的認知是被告在本案發生當天，已經不算是我的員
    工，我的認知是被告在110年11月13日已經離職等語（見本
    院卷第67-79頁）。
  ⑶按所謂竊盜罪，係指乘人不覺或不知而以和平或秘密之方法
    竊得其物，移入自己支配之下，且本罪乃侵害他人財產之監
    督權，故於他人事實上支配中，排除他人之支配力，而以自
    己之力支配之，均屬之（最高法院100年度台上字第6328號
    刑事判決參照）。故主觀上以竊盜之犯意，而將竊得財物置
    於自己實力支配之下，而破壞原持有支配關係，並建立自己
    新持有支配關係，即屬竊盜行為。
  ⑷依證人魏彰泰前開所述，其於警詢及本院審理時均證稱被告
    於案發前已經離職，且於被告離職當天，證人魏彰泰有要求
    被告返還工作使用之工程車及鑰匙，然被告認需釐清債務，
    拒不返還；佐以被告於本院審理時供稱：110年11月15日我
    就沒有再上工，因為魏彰泰沒有附薪水，如果魏彰泰一直沒
    付薪水，我不可能再幫他做等語（見本院卷第84頁），可見
    被告在案發之110年11月17日並非證人魏彰泰之員工，自無
    需保管系爭電纜線3捆之責。再者，被告未經證人魏彰泰之
    同意，擅自載走系爭電纜線3捆，而破壞證人魏彰泰對A之持
    有支配關係，並建立自己對於系爭電纜線3捆之持有支配關
    係，客觀上符合竊盜罪之構成要件甚明。至被告雖辯稱證人
    魏彰泰積欠其薪水等款項，所以才載走系爭電纜線3捆云云
    ，然被告於本院準備程序時自承其認證人魏彰泰積欠伊薪水
    2萬多元及發票錢約7、8萬元等語（見本院卷第36頁），依
    證人魏彰泰上開所述，被告所竊取之系爭電纜線3捆價值至
    少30萬元，顯高於被告主觀上認定證人魏彰泰所積欠之金額
    ；況被告所辯證人魏彰泰積欠其薪水等款項乙節縱然屬實，
    此充其量亦僅屬其本案犯罪動機，被告明知其所竊之系爭電
    纜線3捆係證人魏彰泰所管領之物，仍逕自委請堆高機業者
    載運離開，其主觀上自有竊盜之犯意亦屬明確。
  ㈢綜上所述，本件被告所辯屬事後卸責之詞，不足採信，其犯
    行事證明確，應予依法論科。
三、論罪科刑：
　㈠核被告所為，係犯刑法第320條第1項之竊盜罪。
　㈡按法院於審酌被告是否適用累犯規定而加重其刑時，訴訟程
    序上應先由檢察官就前階段被告構成累犯之事實，以及後階
    段應加重其刑之事項，主張並具體指出證明方法後，法院才
    需進行調查與辯論程序，而作為是否加重其刑之裁判基礎。
    前階段構成累犯事實為檢察官之實質舉證責任，後階段加重
    量刑事項為檢察官之說明責任，均應由檢察官分別負主張及
    具體指出證明方法之責。且檢察官就被告構成累犯之事實及
    應加重其刑之事項，有所主張並指出證明方法後，基於精簡
    裁判之要求，即使法院論以累犯，無論有無加重其刑，判決
    主文均無庸為累犯之諭知（最高法院110年度台上大字第566
    0號裁定意旨參照）。查被告前因詐欺案件，經臺灣彰化地
    方法院以104年度簡字第193號判處有期徒刑4月確定（下稱
    甲案）；又因竊盜案件，經臺灣南投地方法院（下稱南投地
    院）以106年度易字第71號判處有期徒刑4月確定（下稱乙案
    ），上開甲、乙2案，嗣經南投地院以106年度聲字第592號
    裁定定應執行有期徒刑7月確定（下稱被告之前案），於106
    年11月23日易科罰金執行完畢乙節，業據檢察官於本院審理
    時提出南投地院106年度易字第71號刑事判決書為證（見本
    院卷第89-93頁），檢察官並主張：被告上開南投地院106年
    度易字第71號案件執行完畢日期是106年11月23日，易科罰
    金執行完畢，本案犯罪期間為110年11月17日，足認被告是
    在前案有期徒刑執行完畢後5年內再犯本案，應構成累犯等
    語（見本院卷第84-85頁），且被告於本院審理時對於上開
    檢察官所提出之資料表示沒有意見等語（見本院卷第85頁）
    ，是被告受上開前案徒刑之執行完畢後，5年以內故意再犯
    本案有期徒刑以上之罪，為累犯。檢察官另說明略以：累犯
    部分，因為2次的犯行罪質相當，也均屬故意犯罪，也都是
    屬於財產犯罪類型，亦無大法官釋字第775 號解釋意旨，如
    果加重其刑讓其所受得之刑罰有超過其負擔之虞，建請依刑
    法第47條第1 項規定加重本刑等語（見本院卷第75頁）。本
    院審酌被告所犯前案與本案均為財產犯罪，且皆為故意犯，
    被告未能記取前案執行之教化，可見其有特別惡性，對於刑
    罰之反應力顯然薄弱，綜核全案情節，縱依刑法第47條第1
    項規定加重法定最低本刑，亦無罪刑不相當之情形，爰依刑
    法第47條第1項之規定，加重其刑（依刑事裁判書類簡化原
    則，判決主文不記載累犯）。
　㈢爰審酌被告恣意竊取他人財物，欠缺法治觀念，自我控制能
    力欠佳，所為實屬不該，且被告犯後矢口否認，復未與告訴
    人達成和解或賠償損害，犯後態度難認良好，被告本案竊取
    之電纜線有3捆，價值不低，暨衡酌被告自陳國中畢業，現
    為工人，月薪3萬元左右，已婚，需扶養5名子女之智識程度
    及家庭經濟狀況（見本院卷第86頁）等一切情狀，量處如主
    文所示之刑，並諭知易科罰金折算標準。
四、沒收：本案被告竊得之系爭電纜線3捆，為被告竊盜犯行之
    犯罪所得，已發還證人魏彰泰，有贓物認領保管單可參（見
    偵卷第45頁），爰不予諭知沒收或追徵。
據上論斷，應依刑事訴訟法第299條第1項前段，判決如主文。
本案經檢察官蔣志祥提起公訴，檢察官張凱傑到庭執行職務。
中　　華　　民　　國　　111 　年　　7 　　月　　28　　日
                  刑事第十六庭  法  官陳怡君
以上正本證明與原本無異。
如不服本判決應於收受送達後20日內向本院提出上訴書狀，並應
敘述具體理由；其未敘述上訴之理由者，應於上訴期間屆滿後20
日內向本院補提理由書（均須按他造當事人之人數附繕本）「切
勿逕送上級法院」。
告訴人或被害人如不服判決，應備理由具狀向檢察官請求上訴，
上訴期間之計算，以檢察官收受判決正本之日起算。
                                書記官蔡明純
中　　華　　民　　國　　111 　年　　7 　　月　　28　　日
◎附錄本案論罪科刑法條
 中華民國刑法第320條
意圖為自己或第三人不法之所有，而竊取他人之動產者，為竊盜
罪，處5年以下有期徒刑、拘役或50萬元以下罰金。
意圖為自己或第三人不法之利益，而竊佔他人之不動產者，依前
項之規定處斷。
前二項之未遂犯罰之。